【裁判字號】    89,台上,3703
【裁判日期】    890629
【裁判案由】    殺人
【裁判全文】
最高法院刑事判決                              八十九年度台上字第三七○三號
    上   訴   人  台灣高等法院檢察署檢察官
    上訴人即被告  甲○○
右上訴人等因被告甲○○殺人案件，不服台灣高等法院中華民國八十九年四月二十五
日第二審判決（八十八年度上重訴字第四十八號，起訴案號：台灣基隆地方法院檢察
署八十八年度偵字第二一二六號），提起上訴，本院判決如左：
    主  文
上訴駁回。
    理  由
本件原判決認定上訴人即被告甲○○曾與張蕙珠認識，並進而同居，嗣因張蕙珠獲悉
甲○○另與何伊雯來往，深感失望乃思與甲○○分手；甲○○則因張蕙珠曾以電話向
何伊雯訴說其不是，心生不快，繼又因張蕙珠與何伊雯前男友偕同前往何伊雯任職處
所，欲揭發甲○○惡行，適甲○○在該處，而與張蕙珠發生爭吵，民國八十八年三月
十七日，甲○○乃要求張蕙珠於同日下午八時見面，詎張蕙珠未到，讓甲○○等候至
翌（十八）日凌晨，心有不甘，乃再約張蕙珠於同日下午八時見面，張蕙珠仍未赴約
，甲○○心生不悅，即質問張蕙珠為何爽約，是否已另有男朋友，張蕙珠為免甲○○
一再糾，回以其已有男友，並經甲○○要求而同時告知所稱男友之電話，甲○○即
打電話與之連繫，在電話中雙方相談不歡。嗣因張蕙珠決意與甲○○分手且為免再受
甲○○糾，乃由其兄蘇建成與陸恩祥前往甲○○住處尋找甲○○，惟甲○○未予回
應。其後甲○○打電話質問張蕙珠後，認張蕙珠另結新歡，欺騙其感情，益忿，繼打
電話與張蕙珠時，又遭張蕙珠將電話掛斷，甲○○至此激憤不已，遂萌殺害張蕙珠之
犯意，乃於翌日上午十一時許，自基隆市○○街一之三號三樓住處騎機車往基隆市○
○路高百貨公司購買供殺害張蕙珠預備用之水果刀一支（即編號一號之水果刀），
另又看見該陳列架有一支帶鋸齒狀水果刀（即編號二號之水果刀）附贈剪刀，便一併
以新台幣（下同）四百餘元之價格購買欲供家務使用，並將屬甲○○所有之編號一號
、二號水果刀各一支放在機車行李箱中，旋即騎車駛抵離張蕙珠工作處不遠之基隆市
○○路與仁二路口，並將機車停於該處，因甲○○當時情緒處於激動之狀況，未辨明
何支水果刀原係預備供殺害張蕙珠之水果刀，不加思索，順手自機車行李箱內取出原
欲供家務使用之編號二號之水果刀，藏於身著之外套內，同日上午十一時五十分步行
至基隆市○○路五十之一號全家福元宵店櫃台前，當時張蕙珠正立於櫃台後與他人通
話，見甲○○入內，即對電話中之人稱又來了，又來了，並立即掛斷電話，甲○○怒
不可遏，質問甫掛斷電話之張蕙珠為什麼要這樣對他，並揚言要死一起死，繼而堅定
前原已萌生之殺人犯意，取出預藏之編號二號水果刀，張蕙珠見狀，心生恐懼，即跑
進廚房躲藏，甲○○尾隨追進廚房高吼：妳為何要欺騙我的感情等語，且明知以尖銳
之水果刀砍殺人體頭部足以致人於死，仍基於殺人之意思，手持編號二號之水果刀猛
砍張蕙珠頭部二刀，張蕙珠舉左手抵擋，左手中指第一、二關節竟遭砍斷骨折，張蕙
珠不支倒地後，甲○○猶不罷手，接連砍殺張蕙珠十餘刀，致其額頂部砍殺傷八×六
公分呈半月形，額骨削落三‧二×三公分，枕部砍殺傷八‧六×○‧五公分，枕骨砍
裂長三‧六公分，左側顳骨部砍殺傷二刀各為六‧五×一‧五公分、五‧八×一‧五
公分，顳骨砍裂長三‧五公分，左側顴骨部砍傷四‧五×一公分，顴骨下部砍傷一×
○‧五公分，左側下頦部砍傷四‧三×○‧四公分，左側頭部二刀、頸椎砍裂外主動
脈折斷，右下唇部砍傷四‧二×二公分，右下頦部砍傷六‧五×二‧五公分，右頸部
砍傷三刀由上斜向喉頭部氣管食道折斷成三段、主靜脈折斷頸椎斷裂，頸部肌膚殘缺
，血肉模糊，僅後頸部六‧二公分皮膚完好，右側上胸鎖骨窩部刀傷八‧四×四‧五
公分，右側上胸鎖骨下部刀傷七‧四×二‧五公分，右側肩胛上部刀傷三×一‧二公
分，右側肩胛外側部刀傷一‧六×○‧九公分，左側腋窩至肩胛下部砍傷一二‧八×
二‧五公分、左手中指左內側部砍傷三‧六×一‧二公分，中指第一、二關節砍斷骨
折，左下肢脛骨部刀傷三‧五×一公分，頸部更因猛力從上斜砍三刀，致頸部砍傷、
氣管、食道、動靜脈全部折斷流血過多當場死亡。甲○○行兇後隨即持刀騎車逃逸，
並將上開二支水果刀丟棄於培德路旁竹林內，嗣於同日下午七時許，在基隆市○○路
五號五樓欲跳樓自殺而一再猶豫、裹足不前之際，為警查獲，並循線在上開竹林內尋
獲右開水果刀二支等情，係以上開事實業經證人何伊雯、陸恩祥、蘇建成及現場目擊
證人陳相君、鍾俊立分別證述甚詳，被害人張蕙珠被殺後流血過多當場死亡，亦經檢
察官督同法醫師相驗明確，有相驗屍體證明書、驗斷書、照片及水果刀在卷可稽，且
上訴人甲○○亦坦承有持刀行兇之事實，事證明確，為其所依憑之證據及認定之理由
。至上訴人甲○○所辯：伊拿出水果刀原意想嚇嚇被害人，因被害人跑進廚房，致情
緒失控情急誤殺云云，顯非可採，於理由中詳加指駁，核上訴人所為，係犯刑法第二
百七十一條第一項之殺人罪，惟第一審未就卷內已存在上訴人行為前所受刺激及與犯
罪動機有關之事項加以斟酌，遽處以死刑，即有未當，因而撤銷第一審不當之科刑判
決，審酌上訴人品行、犯罪動機、目的、手段、所生危害、所受刺激、犯罪後態度等
一切情狀，判處上訴人無期徒刑，並依法宣告褫奪公權終身。扣案之編號一號、二號
水果刀各一支，係供犯罪預備、犯罪所用之物，且為上訴人所有，爰依刑法第三十八
條第一項第二款併予宣告沒收，經核於法尚無違誤。檢察官上訴意旨略稱：原審就上
訴人甲○○所辯因被害人一再破壞其與何伊雯間之感情而起殺機部分未傳訊何伊雯之
前男友及何伊雯之姐加以詳查，據以指摘第一審量刑不當，即有調查職責未盡；又上
訴人行兇手段極為殘忍，惡性重大，又未與被害人家屬和解，顯見毫無悔意，原審改
判為無期徒刑，亦有未洽，另上訴人持有之二把水果刀，均係供行兇之用，原判決認
其中編號二之水果刀係供家務使用，顯違經驗法則等語。上訴人甲○○上訴意旨略稱
：原審審判筆錄未載檢察官到庭辯論要旨及命被告為最後陳述又未依法提示證物與被
告辨認，程序顯然違法，且原審就上訴人之殺人動機未深入調查，即處以重刑，亦有
未合，再原判決未依自首減刑，更有未當云云。惟按量刑輕重，係屬事實審法院得依
職權自由裁量之事項，苟已斟酌刑法第五十七條各款所列情狀而未逾越法定刑度，不
得遽指為違法，又本件事證已明，原審未傳訊證人何伊雯之姐及其前男友並無不合，
至編號二之水果刀，係買來供家務使用，已據上訴人於偵查中供述甚詳，原判決依其
供述，加以認定，亦難遽認違背經驗法則。再原審曾提示證物與上訴人甲○○辨認，
並給予最後陳述之機會，而檢察官亦依法蒞庭執行職務，此有審判筆錄可稽（見二審
卷第一九六頁起），上訴人空言指摘即非有據，另上訴人甲○○有殺人故意，渠雖曾
於行兇後與姐夫楊繩武聯絡，惟無自首之適用，原判決已分別於理由中予以說明及指
駁。原判決尚無判決不適用法則及調查職責未盡情形，檢察官及甲○○之上訴，均難
認有理由，應予駁回。
據上論結，應依刑事訴訟法第三百九十六條第一項，判決如主文。
中      華      民      國    八十九    年      六      月    二十九    日
                              最高法院刑事第二庭
                                  審判長法官  莊  來  成
                                        法官  呂  潮  澤
                                        法官  謝  俊  雄
                                        法官  白  文  漳
                                        法官  蘇  振  堂
      右正本證明與原本無異
                                              書  記  官
中      華      民      國    八十九    年      七      月      五      日


司法院資訊處製作；財團法人民間司法改革基金會備份。
